【裁判字號】    97,消債抗,355
【裁判日期】    980113
【裁判案由】    聲請更生程序
【裁判全文】
臺灣高雄地方法院民事裁定           97年度消債抗字第355號
抗  告  人  乙○○○
上列抗告人因聲請更生程序事件，對於中華民國97年10月8 日本
院97年度消債更字第1415號裁定提起抗告，本院裁定如下：
    主  文
抗告駁回。
抗告程序費用新台幣壹仟元由抗告人負擔。
    理  由
一、抗告意旨略以：抗告人乙○○○與最大債權銀行國泰世華商
    業銀行股份有限公司（下稱國泰世華銀行）請求共同協商債
    務清償方案，於民國95年9 月22日協商成立並約定每月償還
    新臺幣（下同）15,433元，然抗告人於協商當時月收入約26
    ,000元，嗣後因抗告人收入減少，每月薪資僅約18,000元，
    不敷必要生活支出，故無力繼續履行原協商條件，顯因非可
    歸責於己之事由致履行有重大困難，惟原裁定疏未審酌上情
    ，自有不當，為此爰聲請廢棄原裁定，准抗告人更生之聲請
    等情。
二、按債務人不能清償債務或有不能清償之虞者，得依本條例所
    定更生程序，清理其債務；債務人無擔保或無優先權之債務
    總額未逾1,200 萬元者，於法院裁定開始清算程序或宣告破
    產前，得向法院聲請更生；債務人對於金融機構因消費借貸
    、自用住宅借款、信用卡或現金卡契約而負債務，在聲請更
    生或清算前，應提出債權人清冊，以書面向最大債權金融機
    構請求協商債務清償方案，並表明共同協商之意旨；法院開
    始更生程序之裁定，應載明其年、月、日、時，並即時發生
    效力；法院裁定開始更生或清算程序後，得命司法事務官進
    行更生或清算程序，必要時得選任律師、會計師或其他適當
    之自然人或法人一人為監督人或管理人，消債條例第3 條、
    第42條第1 項、第151 條第1 項、第45條第1 項、第16 條
    第1 項分別定有明文。
三、抗告人於95年9 月22日依「中華民國銀行公會會員辦理消費
    金融案件無擔保協商機制」與各債權銀行協商成立，當時其
    積欠銀行之總債務為1,598,240 元，每月應繳金額15,433元
    ，惟抗告人僅繳納協商款至97年2 月份止（即於97年3 月份
    毀諾）等情，有協議書、無擔保債務還計畫書影本各1 份及
    國泰世華銀行存款存根影本17份等件附卷可證（見原審卷第
    36頁至第37頁、第53頁至第59頁），應認真實。抗告人繳納
    協商款至97年3 月份後毀諾，因有部分有擔保債權銀行未納
    入前揭協商程序，故抗告人再發函提出協商請求，惟遭已曾
    參與銀行協商機制為由予以退件，有前置協商退件通知函1
    份在卷可稽（見原審卷第39頁），堪認真實。故本件應審酌
    者為抗告人是否已陷於不能清償債務或有不能清償之虞。
四、經查：
  (一)抗告人自承：伊目前從事保母工作，月薪為20,000元，加上
    有先生月退俸13,000元可供其支配運用，依此，可認抗告人
    每月可供運用之資金約為33,000 元。
  (二)至抗告人每月支出費用部分，抗告人每月除需支付協商金額
    15,433元外，尚須支付每月約12,780元之房屋貸款，並提出
    房貸繳款紀錄即存摺影本（見原審卷第69至71頁）為據，惟
    觀之該存摺交易明細資料，可見於每月房貸繳款日前，該帳
    戶內均係以現金存入方式以為支應，然該現金之來源是否確
    係源自抗告人之所得，並未見其提出證明，另參酌抗告人之
    戶籍謄本以觀（見原審卷第30頁），足徵抗告人之子甲○○
    為成年人，且與抗告人同住在該設有房貸負擔之房地，又既
    抗告人自承其所投保新光人壽保險股份有限公司之人身保險
    保險費均由甲○○代為繳納，並提出保險費繳納收據（見原
    審卷第72至79頁）附卷可按，可見甲○○有工作收入且有相
    當之資力，故就此部分之房貸費用應由甲○○與抗告人平均
    分擔始屬合理，準此，抗告人每月需支出之費用應為21,813
    元（計算式：15433 元＋12780 元÷2 ＝21,813元）。
  (三)從而，抗告人每月收入33,000元扣除應支付之協商款、房貸
    後，尚有餘款11,187元（計算式：33,000元－21,813元＝11
    ,187 元） 可資運用，參酌內政部公告97年度高雄市每人每
    月最低生活費用為10,991元之標準計算，應尚足支應抗告人
    之最低生活所需，而無不能清償前揭債務之情事。抗告人主
    張其於協商成立後，因每月薪資扣除協商款後，難以維持生
    活，而無力履行協商還款條件，有不能清償債務之情形云云
    ，並不足採。
五、綜上所述，本件抗告人依現有收入，扣除基本生活支出及其
    他必要費用後，尚無不能償還債務之情形。此外，參以抗告
    人亦無法提出其確有不能清償債務或有不能清償之虞之情，
    縱認抗告人曾完成前置協商之程序，亦未見其舉證有不可歸
    責於己致履行有重大困難之情事，應屬聲請更生之要件不備
    ，且又無從補正，依首揭條文之意旨，自應駁回其更生之聲
    請。原審雖以抗告人並無不可歸責之事由，而駁回抗告人更
    生之聲請，理由雖有不當；惟經本院認應審酌抗告人是否有
    不能清償或不能清償之虞之情形存在後，仍認抗告人無此情
    形存在，故本件抗告仍屬無由，依法應駁回抗告。
六、據上論結，本件抗告為無理由，爰依消費者債務清理條例第
    15條、民事訴訟法第495 條之1 第1 項、第449 條、第95條
    、第78條，裁定如主文。
中    華    民    國    98    年    1     月    13    日
              民事五庭  審判長法  官  李昭彥
                              法  官  賴文珊
                              法  官  鄭凱文
以上正本係照原本作成。
本裁定不得再抗告。
中    華    民    國    98    年    1     月    14    日
                              書記官  張家瑜


司法院資訊處製作；財團法人民間司法改革基金會備份。
